【裁判字號】    95,交訴,16
【裁判日期】    950519
【裁判案由】    業務過失致死
【裁判全文】
臺灣臺北地方法院刑事判決              95年度交訴字第16號
公  訴  人  臺灣臺北地方法院檢察署檢察官
被      告  甲○○
上列被告因業務過失致死案件，經檢察官提起公訴（九十五年度
偵字第九八一號、第一九一號），被告於準備程序進行中就被訴
事實為有罪之陳述，經合議庭裁定改行簡式審判程序，判決如下
：
    主  文
甲○○從事業務之人，因業務上之過失致人於死，處有期徒刑
月，如易科罰金，以佰元折算壹日。
    事  實
一、甲○○係大都會汽車客運股份有限公司（下稱大都會汽車客
    運公司）之駕駛員，平日以駕駛營業用大客車搭載乘客為業
    ，係從事駕駛業務之人，於民國九十四年十二月二十一日早
    晨六時十五分許，駕駛該公司所有之車號三八六—ＡＢ號營
    業用大客車，沿臺北市○○路公車專用道由西往東方向行駛
    ，途經仁愛路三段與新生南路口時，本應注意車前狀況，並
    隨時採取必要之安全措施，且依當時為有晨光之雨天，柏油
    路面濕潤無缺陷，亦無障礙物，視距良好等情形，並無不能
    注意之情事，竟疏未注意及此，猶貿然前駛，適行人楊式宇
    未依號誌指示，由北往南方向闖紅燈穿越仁愛路，步行至甲
    ○○行進之公車專用道內，甲○○見狀，因閃煞不及，其右
    前車頭撞及楊式宇，楊式宇因而倒地，受有頭、胸部鈍性傷
    併出血等傷害，經送醫急救後，延至同日上午十一時五十三
    分許不治死亡。嗣經甲○○親往臺北市政府警察局大安分局
    報案，並承認為肇事者而自首。
二、案經臺北市政府警察局大安分局報請臺灣臺北地方法院檢察
    署檢察官偵查起訴。
    理  由
一、前揭事實，業據被告甲○○於本院審理時坦承不諱（見本院
    九十五年五月一日審判筆錄），核與目擊證人吳維俶於警訊
    及偵查時證述情節大致相符（見相驗卷第三一頁、偵查卷第
    一三至一四頁、第二０至二一頁），且有臺北市○○○○○
    道路交通事故現場圖、臺北市政府警察局大安分局交通分隊
    交通事故談話紀錄表、補充資料表、道路交通事故調查報告
    表、現場照片、相驗照片、臺灣臺北地方法院檢察署相驗屍
    體證明書、相驗筆錄及驗斷書等件附卷可稽（見相驗卷第一
    八至六九頁、偵查卷第一六至三０頁）。
二、按汽車行駛時，駕駛人應注意車前狀況，並隨時採取必要之
    安全措施，道路交通安全規則第九十四條第三項定有明文。
    被告駕車自應注意上開規定，且依卷附道路交通事故調查報
    告表及現場照片所示（見偵查卷第二二至二三頁、第二六至
    三０頁），案發地點係臺北市○○路○段與新生南路口之公
    車專用道，且當時為有晨光之雨天，柏油路面濕潤無缺陷，
    亦無障礙物，視距良好等情形以觀，並無任何足令其不能注
    意之情事，竟疏未注意車前狀況行駛，致撞擊被害人楊式宇
    ，則結果之發生，顯係被告可得避免或防止，其就本件交通
    事故之發生自有過失甚明。而其上開過失行為致生被害人死
    亡之結果，被告之過失行為與被害人死亡間，自有相當因果
    關係。本件事證明確，被告犯行洵堪認定，應予依法論科。
三、被告係大都會汽車客運公司駕駛員，平日以駕駛營業用大客
    車搭載乘客為業，係從事業務之人，因駕駛業務上之過失致
    被害人死亡，核其所為，係犯刑法第二百七十六條第二項之
    業務過失致人於死罪。公訴意旨認被告駕車行經行人穿越道
    ，不依規定讓行人優先通行，因而撞及行走於行人穿越道上
    之被害人，依道路交通管理處罰條例第八十六條第一項規定
    ，應加重其刑云云，查目擊證人吳維俶於偵查時固證稱：被
    告駕車於綠燈起步通過新生南路後，伊看見被害人由北往南
    闖紅燈走斑馬線云云（見相驗卷第三一頁），惟其於本院九
    十五年度交聲字第三一五號調查時證稱：案發當時伊剛上車
    坐下，天色黑，斑馬線在地上，伊不確定被害人當時是否走
    斑馬線，當時被告剛起步，伊看見被害人手插口袋，頭低低
    ，沒看前方，亦未東張西望，而是想事情的感覺，神態悠閒
    ，好像正常走他的路，而該路口加油站到大安分局有一個滿
    大的斑馬線，伊之直覺係從加油站步行至大安分局，就是走
    斑馬線，且被害人當時之神情讓伊覺得被害人係走斑馬線等
    語（見本院卷附之九十五年度交聲字第三一五號交通事件裁
    定），足見目擊證人吳維俶並未親見被害人於案發當時步行
    於行人穿越道上，其於偵查時所為被害人在行人穿越道上之
    證言，已難遽採。參以卷附現場圖及現場照片觀之，被告於
    肇事時，其大部分車身均已通過該路口之行人穿越道，且被
    害人之血跡位於仁愛路之公車專用道內，而非行人穿越道上
    ，益徵被告所辯伊車身於案發當時已通過行人穿越道，而被
    害人係自路旁安全島突然竄出，並未步行於行人穿越道上乙
    節，應非全然無據。此外，復查無其他積極證據足資證明被
    告有違反道路交通安全規則第一百零三條所定行近行人穿越
    道「前」，未減速慢行，遇有行人穿越時，未暫停讓行人先
    行通過之過失情事，公訴意旨認應依道路交通管理處罰條例
    第八十六條第一項規定加重其刑，尚有誤會，此業據公訴人
    於本院審理時當庭陳明更正在卷（見本院九十五年五月一日
    審判筆錄），併此敘明。又被告肇事後旋至臺北市政府警察
    局大安分局報案，並承認為肇事者而自首，此有臺北市○○
    ○○○道路交通事故肇事人自首情形記錄表在卷足憑（見偵
    查卷第二四頁），係對於未發覺之犯罪，表示願接受裁判之
    意，依同法第六十二條前段自首之規定，減輕其刑。爰審酌
    被告之過失程度重大，對被害人家屬造成之危害非輕，然被
    害人亦有過失，且被告犯後坦承犯行，態度良好，並與被害
    人家屬達成民事上和解（見本院卷附之和解契約書），被害
    人之女乙○○亦表示願原諒被告無心之過（見本院卷附之告
    訴人刑事陳報狀）等一切情狀，量處如主文所示之刑，並諭
    知易科罰金之折算標準。
據上論斷，應依刑事訴訟法第二百七十三條之一第一項、第二百
九十九條第一項前段，刑法第二百七十六條第二項、第六十二條
前段、第四十一條第一項前段，罰金罰鍰提高標準條例第一條前
段、第二條，判決如主文。
本案經檢察官黃文明到庭執行職務
中    華    民    國  九十五  年    五    月   十九   日
                  刑事第八庭法  官  陳芃宇
以上正本證明與原本無異。
如不服本判決，應於判決送達後10日內，向本院提出上訴狀。
                            書記官  周小玲
中    華    民    國  九十五  年    五    月   十九   日
附錄本案論罪科刑法條全文：
中華民國刑法第276條
(過失致死罪)
因過失致人於死者，處 2 年以下有期徒刑、拘役或 2 千元以下罰金。
從事業務之人，因業務上之過失犯前項之罪者，處 5 年以下有期徒刑或拘
役，得併科 3 千元以下罰金。


司法院資訊處製作；財團法人民間司法改革基金會備份。
